【裁判字號】    99,訴,424
【裁判日期】    990629
【裁判案由】    妨害性自主罪
【裁判全文】
臺灣桃園地方法院刑事判決               99年度訴字第424號
公  訴  人  臺灣桃園地方法院檢察署檢察官 
被      告  乙○○
上列被告因妨害性自主案件，經檢察官提起公訴（98年度偵字第
26810 號），本院判決如下︰
    主  文
乙○○無罪。
    理  由
一、公訴意旨略以：被告乙○○前於民國98年7 月間結識A 女（
    民國83年3 月10日生，姓名、年籍資料詳卷，警制代碼代號
    0000甲0000 ，下稱A 女），明知A 女為14歲以上未滿16歲之
    女子，竟基於與14歲以上未滿16歲之女子為性交之接續犯意
    ，於98年7 月23日23時30分許，在其位於桃園縣桃園市○○
    路233 之2 號8 樓住處，於A 女同意之情形下，將其生殖器
    插入A 女陰道內方式而性交4 次得逞，於98年11月3 日經A
    女之母察覺有異，報警處理，始悉上情，因認被告乙○○涉
    犯刑法第227 條第3 項之與14歲以上未滿16歲之女子為性交
    罪嫌等語。
二、按犯罪事實應依證據認定之，無證據不得認定犯罪事實；不
    能證明被告犯罪者，應諭知無罪之判決，刑事訴訟法第154
    條第2 項、第301 條第1 項分別定有明文。又告訴人之告訴
    ，係以使被告受刑事訴追為目的，是其陳述是否與事實相符
    ，仍應調查其他證據以資審認。事實之認定，應憑證據，如
    未能發現相當證據，或證據不足以證明，自不能以推測或擬
    制之方法，為裁判基礎。再認定犯罪事實，所憑之證據，雖
    不以直接證據為限，間接證據亦包括在內，然無論直接或間
    接證據，其為訴訟上之證明，須於通常一般之人均不致於有
    所懷疑，而得確信其為真實之程度者，始得據之為有罪之認
    定，倘其證明尚未達到此一程度，而有合理性懷疑之存在時
    ，即無從為有罪之認定（最高法院52年臺上字第1300號、40
    年臺上字第86號及76年臺上字第4986號判例參照）。又被害
    人與一般證人不同，其與被告處於相反之立場，其陳述之目
    的，在使被告受刑事訴追處罰，內容未必完全真實，證明力
    自較一般證人之陳述薄弱。故被害人縱立於證人地位而為指
    證及陳述，且其指證、陳述無瑕疵可指，仍不得作為有罪判
    決之唯一證據，應調查其他證據以察其是否與事實相符，亦
    即仍須有補強證據以擔保其指證、陳述之真實性，始得採為
    斷罪之依據（最高法院94年度臺上字第3326號判決參照）。
三、程序事項：按犯罪事實應依證據認定之，無證據不得認定犯
    罪事實；又有罪之判決書應於理由內記載認定犯罪事實所憑
    之證據及其認定之理由，刑事訴訟法第154條第2項及第310
    條第1 款分別定有明文。而此所稱「犯罪事實」，係指決定
    刑罰權存否與範圍、須經嚴格證明之事實，並不包括不存在
    之犯罪構成事實。另同法第155 條第2 項復規定：「無證據
    能力、未經合法調查之證據，不得作為判斷之依據。」按之
    「證據能力」係指可供「嚴格證明」使用之資格，則此一「
    判斷對象」，自係指須經嚴格證明之犯罪事實之判斷而言，
    亦即認定犯罪事實所憑之證據，不僅須具有證據能力，且須
    經合法之調查，否則不得作為有罪認定之依據。惟倘法院審
    理之結果，認被告被訴之犯罪事實並不存在，而應為無罪之
    諭知時，因所援為被告有利之證據並非作為認定犯罪事實之
    基礎，而係作為彈劾檢察官或自訴人所提證據之不具憑信性
    ，其證據能力自無須加以嚴格限制。易言之，法院諭知被告
    無罪之判決時，即使是不具證據能力之傳聞證據，亦非不得
    資為彈劾證據使用，以供法院綜合研判形成心證之參考（最
    高法院98年度臺上字第5774號判決參照）。本件既認自訴人
    所指被告乙○○之犯行不能成立，是被告乙○○雖對若干公
    訴人所提證據之證據能力有所質疑，然參諸上開判決意旨，
    其中有些證據或前後矛盾或前題假設有疑義等，凡此均得作
    為彈劾使用，以為本院形成心證之參考。
四、公訴人認被告乙○○涉有上揭犯行，無非係以：被告乙○○
    之供述、證人A 女之證述、98年11月3 日受理疑似性侵害驗
    傷診斷書等為其主要論據。惟訊之被告乙○○固不否認其於
    98年7 月23日23時30分許，在其位於桃園縣桃園市○○路23
    3 之2 號8 樓住處，與A 女性交4 次得逞之事實，惟堅詞否
    認有何對於14歲以上未滿16歲之女子為性交犯行，辯稱：伊
    與A 女性交時不知道A 女未滿16歲，伊是事後才知道A 女未
    滿16歲，伊以為A 女滿16歲，伊的年紀大女12歲等語。經查
    ：
  (一)於98年7 月23日23時30分許，被告乙○○在其位於桃園縣桃
    園市○○路233 之2 號8 樓住處，與證人A 女性交4 次得逞
    等事情，為被告乙○○所不否認，並據證人A 女於檢察官訊
    問及本院審理時證述明確，此部分之事實，應堪認定。
  (二)公訴人雖以證人A 女在偵查中之證述，為認定被告乙○○有
    罪之依據，惟查：
    1.證人A 女於警詢中先證述：98年7 月23日伊與被告乙○○
      到桃園縣桃園市統領百貨對面的電影院看電影，看完電影
      後，伊與被告乙○○在市區○街，被告乙○○先到藥局買
      保險套，伊跟被告乙○○表示要去他的住處，被告乙○○
      說沒關係，他的住處還有他的母親及姊姊在家，到了被告
      乙○○的住處樓下後，被告乙○○先去便利商店買酒，伊
      與被告乙○○上樓後，發現被告乙○○的家裡都沒有人，
      伊有詢問被告乙○○，被告乙○○表示他的姊姊晚一點會
      回家，被告乙○○原本自己在喝酒，後來也倒了1 杯酒給
      伊，伊說不要喝，但是被告乙○○說反正喝1 杯也不會醉
      ，伊表示不要喝，被告乙○○就端起酒杯餵伊，又叫伊陪
      他喝酒，被告乙○○原本只叫伊喝1 杯，後來被告乙○○
      又偷偷在伊的酒杯裡面加酒，伊也不知道伊到底喝了多少
      酒，之後伊全身沒有力氣站不起來，被告乙○○就將伊拖
      進去他的房間，被告乙○○開始親伊，伊有反抗可是沒有
      力氣，伊一直說不要，伊的身體因為喝醉酒而不受控制，
      但是伊的意識是清醒的，伊知道被告乙○○沒有戴保險套
      ，被告乙○○將生殖器插入伊的生殖器內，被告乙○○對
      伊性侵後，有拿衛生紙幫伊擦拭，伊只記得第1 次性侵的
      過程，之後伊就睡著了，隔天早上起來伊身上都沒有穿衣
      服，伊有問被告乙○○昨晚到底有無對伊對什麼事情，被
      告乙○○表示他昨天買的保險套都沒有用到，伊有問被告
      乙○○到底對伊作了幾次，被告乙○○表示5 次，之後被
      告乙○○說要回臺北，叫伊起床，伊走出房間有看到被告
      乙○○之母親坐在客廳，伊也沒有講什麼話就與被告乙○
      ○出門，被告乙○○搭火車回臺北，伊搭火車回臺中，伊
      有跟被告乙○○說過伊的年紀，被告乙○○有說他大伊12
      歲云云（見偵卷第8 頁至第17頁）。
    2.證人A 女於檢察官訊問時復證述：伊於98年7 月初認識被
      告乙○○，伊有告訴被告乙○○伊的年紀，因為當時伊問
      被告乙○○幾歲，被告乙○○有回答伊，伊就告訴被告乙
      ○○伊是83年次，小他12歲，當天伊騙媽媽要去同學家玩
      ，但是事實上卻是伊與被告乙○○相約出遊玩，伊與被告
      乙○○只是朋友，並非男女朋友，逛完街後因為被告乙○
      ○說他的母親及姊姊都在家，伊就與被告乙○○回家，被
      告乙○○中途有去買保險套，但伊以為被告乙○○購買保
      險套只是開玩笑，應該不會真的對伊怎麼樣，回到被告乙
      ○○的住處後，伊與被告乙○○有先去洗澡，伊洗完時是
      穿1 件白色上衣及睡覺時穿的睡褲，被告乙○○先洗，被
      告乙○○洗完僅穿著內褲走出來，之後伊與被告乙○○在
      看電視，也有喝酒，被告乙○○邀伊喝的，伊說不要，但
      是被告乙○○一直幫伊倒酒，又一直端起來餵伊喝，被告
      乙○○一直說喝完這1 杯就好，伊不知道後來總共喝了多
      少，因為伊喝醉走不動，被告乙○○將伊拖到房間，就把
      伊壓在床上並且親伊，伊有跟被告乙○○說不要，被告乙
      ○○接著就把他的生殖器插到伊的生殖器內性交，之後伊
      就睡著，隔天才離開被告乙○○的住處云云（見偵卷第33
      頁至第36頁）。
    3.證人A 女於本院審理時改證述：於98年7 月間國中畢業的
      暑假伊與母親去擺攤因而認識被告乙○○，98年7 月初時
      ，被告乙○○問伊長的那麼可愛，問伊幾歲，伊有告訴被
      告乙○○伊當時幾歲，被告乙○○有說他的年紀大伊一輪
      ，所以伊推算出被告乙○○是27歲，但是伊不知道被告乙
      ○○是何時出生等語（見99年度訴字第424 號卷第21頁、
      第21頁背面）。
    4.從而，綜合證人A 女上開證詞，證人A 女對於究如何遭被
      告乙○○性侵害一節，於警詢中先證述係被告乙○○偷偷
      在其酒杯內加酒，於檢察官訊問時卻改證述係被告乙○○
      一直幫忙倒酒，兩者內容已有重大歧異，按人之記憶雖會
      隨時間經過而有所淡退，但倘遭人性侵害，其所受之身心
      傷害重大，記憶必然深刻難以抹滅，若證人A 女係遭被告
      乙○○性侵害，豈有可能就遭性侵害過程前後所述迥異之
      情事？另觀諸證人A 女於當日係向其母親表示以欲至同學
      家為藉口，實係欲至被告乙○○家過夜，而於當日逛街之
      過程中，證人A 女親眼目睹被告乙○○至藥局購買保險套
      ，卻仍與被告乙○○返家，於到達被告乙○○住處後，發
      現被告乙○○住處無其他家人時，仍停留在被告乙○○之
      住處並洗澡，之後吃宵夜時，經由被告乙○○之勸酒後而
      飲酒，翌日清醒後，仍與被告乙○○併同離開被告乙○○
      之住處，遇見被告乙○○之母親後，亦未表示異狀，且返
      家後亦未向其母親表示其有遭受性侵害之事實，直至案發
      後3 個月餘，始至桃園縣政府警察局桃園分局製作筆錄，
      證人A 女證述被告乙○○對其為強制性交一節，在在均有
      違常情，顯已無從認定；再者，對於被告乙○○如何知悉
      其年紀一情，證人A 女於檢察官訊問時先證述：因為當時
      伊問被告乙○○幾歲，被告乙○○有回答伊，伊就告訴被
      告乙○○伊是83年次，小他12歲云云，復於本院審理時改
      證述：98年7 月初時，被告乙○○問伊長的那麼可愛，問
      伊幾歲，伊有告訴被告乙○○伊當時幾歲，被告乙○○有
      說他的年紀大伊一輪，所以伊推算出被告乙○○是27歲，
      但是伊不知道被告乙○○是何時出生云云，證人A 女對於
      究係如何告知被告乙○○其年紀一節，其證述前後迥然不
      同，是依本件證人A 女之全部指證以觀，既有上述不合情
      理之處，則證人A 女證述其有告知被告乙○○其年紀一情
      ，即無足採信。
  (三)按刑法第227 條第3 項之對於14歲以上未滿16歲之男女為性
    交罪，不以行為人明知被害人為14歲以上未滿16歲之人為絕
    對必要，若其有與14歲以上未滿16歲之人性交之不確定故意
    者，亦應該當該罪，亦即行為人縱不明知被害人係14歲以上
    未滿16歲之人，但其主觀上已預見被害人可能係14歲以上未
    滿16歲之人，竟仍執意為之，而不違背其本意者，始成立該
    罪。被告乙○○於警詢時雖供述：伊的年紀大A 女12歲等情
    （見偵卷第4 頁背面），惟觀諸被告乙○○於檢察官訊問時
    供述：伊是後來才知道A 女小伊12歲，因為A 女的母親禁止
    伊與A 女在一起，案發之後A 女的母親帶著A 女來伊住處找
    伊及伊的女友，當面講這件事情，伊究竟如何知道A 女小伊
    12歲，伊已經不太記得了，但是A 女的父親好像有告訴伊，
    並請伊不要再跟A 女在一起，否則要告伊，伊知道A 女真實
    年紀後就不敢再跟A 女交往等情（見偵卷第32頁），被告乙
    ○○對究係何時知道證人A 女小其12歲，雖供述內容略有歧
    異，然縱使被告乙○○係於案發前即知悉其年紀大證人A 女
    12歲，參酌被告乙○○係71年2 月18日生，於案發時係27歲
    又5 月，以一般人對年紀之計算，並不會精確計算月數，被
    告乙○○認知其自己之年紀為28歲，亦屬合乎常情，以被告
    乙○○所認知其年紀大證人A 女12歲，經計算後，被告乙○
    ○以為證人A 女已年滿16歲之概然性頗高，而證人A 女係83
    年3 月10日出生，案發時係15歲又4 月，亦現今少女之發育
    而言，自證人A 女之外型，當無從分辨證人A 女是否已實際
    年滿16歲，是本件被告乙○○辯稱：伊只知道A 女年滿16歲
    ，伊大A 女12歲等語，衡情應非無稽。
五、綜上事證，本案尚未達於通常一般之人均不致有所懷疑，得
    確信其為真實之程度，而有合理性懷疑之存在，本院無從形
    成有罪之確信。此外，復查無其他積極證據足資認定被告乙
    ○○確有刑法第227 條第3 項之與14歲以上未滿16歲之女子
    為性交罪之犯行，根據「罪證有疑，利於被告」之證據法則
    ，既不能證明被告乙○○犯罪，依法應為被告乙○○無罪之
    諭知。
據上論斷，應依刑事訴訟法第301條第1項，判決如主文。
本案經檢察官洪敏超到庭執行職務
中    華    民    國    99    年    6     月    29    日
            刑事第四庭  審判長法  官  袁雪華
                              法  官  林宜靜
                              法  官  張淑華
以上正本證明與原本無異。
如不服本判決應於收受判決後10日內向本院提出上訴書狀，並應
敘述具體理由。其未敘述上訴理由者，應於上訴期間屆滿後20日
內向本院補提理由書(均須按他造當事人之人數附繕本)「切勿逕
送上級法院」。
                              書記官  鄭嘉惠

中    華    民    國    99    年    7     月    1     日

司法院資訊處製作；財團法人民間司法改革基金會備份。
